臺灣桃園地方法院刑事判決
110年度易字第992號
公  訴  人  臺灣桃園地方檢察署檢察官 
被      告  陳國峯



上列被告因偽造文書案件，經檢察官提起公訴（110年度偵緝字
第1186號），本院判決如下：
    主  文
乙○○犯行使業務登載不實文書罪，共參罪，各處拘役伍拾日，如
易科罰金，均以新臺幣壹仟元折算壹日。應執行拘役壹佰貳拾日
，如易科罰金，以新臺幣壹仟元折算壹日。
    事  實
乙○○為標地鋼鐵有限公司（下稱標地公司）、權業鋼鐵有限公司（下稱權業公司）之實際負責人，並受豐富鋼鐵有限公司（下稱豐富公司）委託辦理聘僱勞工事項，負責辦理3間公司員工勞保加保事宜，為從事業務之人。乙○○明知甲○○（民國89年12月生）於108年5月至10月間，均未在上開3間公司任職，竟基於行使業務上登載不實文書之犯意，陸續於108年5月28日至同年10月25日間，將甲○○之姓名、身分證統一編號及與甲○○真實出生日不符之「81年12月29日」等資料填載在「勞工保險加保申報表」上，用以表示甲○○有在上開3間公司任職之意，分別於108年5月28日、同年9月24日、同年10月25日以豐富公司之名義；於108年7月30日、同年8月28日、同年9月25日以權業公司之名義；於108年10月23日以標地公司之名義，多次持該等登載不實之勞工保險加保申報表，向勞動部勞工保險局（下稱勞保局）申報辦理投保而行使之，足生損害於甲○○及勞保局管理勞工保險資料之正確性。
    理  由
一、證據能力部分：
    本判決所引用供述證據之證據能力，公訴人、被告乙○○均同
    意作為證據，本院審酌各項證據作成時之情況，並無違法取
    證及證明力明顯過低之瑕疵，認為以之作為證據應屬適當，
    依刑事訴訟法第159條之5第1項規定，均有證據能力。至於
    本判決所引用之非供述證據部分，與本案均有關連性，亦無
    證據證明係實施刑事訴訟程序之公務員以不法方式所取得，
    依刑事訴訟法第158條之4反面解釋，亦具證據能力。
二、訊據被告矢口否認有何行使業務上登載不實文書之犯行，辯
    稱：勞工保險加保的資料都是從工頭那邊來的，一定是有到
    工地工作才會入保；甲○○是臨時工，他的投保個人資料是工
    頭給我的云云。經查：
㈠、被告為標地公司、權業公司之實際負責人，並受豐富公司委
    託辦理聘僱勞工事項，上開3間公司之員工勞保加保均由被
    告負責辦理，被告於108年5月28日、同年9月24日、同年10
    月25日以豐富公司之名義；於108年7月30日、同年8月28日
    、同年9月25日以權業公司之名義；於108年10月23日以標地
    公司之名義，分別將甲○○之姓名、身分證統一編號及與甲○○
    真實出生日不符之「81年12月29日」等資料填載在「勞工保
    險加保申報表」上，向勞保局申報辦理投保等情，業據被告
    供陳在卷（見本院易字卷第31至32頁），核與證人即豐富公
    司負責人余淞暉、證人即權業公司負責人陳國權、證人即標
    地公司負責人廖永世於偵查中證述之情節大致相符（見桃園
    地檢他字卷第24至26頁），並有勞工保險被保險人投保資料
    表、勞工保險加保申報表在卷可稽（見臺東地檢他字卷第5
    頁、第31頁、第33頁、第35頁、第37頁、第39頁、第41頁、
    第43頁），此部分事實，堪以認定。
㈡、證人即告訴人甲○○於偵查中證稱：我未曾在標地公司、權業
    公司、豐富公司工作過，亦未授權他人在上開3間公司投保
    勞保，108年間都在關山工商就讀等語（見臺東地檢他字卷
    第17頁）、於本院審理中證稱：我於107年3、4月間有在大
    雅區綁鋼筋，做了2個月，當時老闆是顏志忠，我不知道他
    是幾歲的人；我從107年7月到110年9月都在台東讀書，108
    年5月到10月間我不可能在工地工作等語（見本院易字卷第6
    9至71頁）；證人即甲○○之父王志恩亦於偵查中證稱：我們
    要去申請低收入戶，鄉公所說甲○○有投保，需要勞資證明，
    才發現加保的日期甲○○都在臺東唸書，沒有在這3家公司工
    作過等語（見臺東地檢他字卷第17頁）；又經勞保局向上開
    3間公司查核，確認上開3間公司均未曾僱用甲○○實際從事工
    作，有勞保局函文4份在卷可佐（見臺東地檢他字卷第27至3
    0頁），足證證人甲○○未曾在上開3間公司任職，卻遭被告於
    上開3間公司投保勞保。被告辯稱甲○○係臨時工云云，顯無
    可採。
㈢、被告雖辯稱甲○○之投保資料係工頭給的云云，然被告迄至本
    案言詞辯論終結前，均未能提出其所稱之工頭真實姓名與年
    籍資料供本院查證，所辯已難採信。又被告自承豐富公司與
    其所經營之標地公司、權業公司無業務往來等語（見本院易
    字卷第31頁），則甲○○自無可能任職在豐富公司，又同時任
    職在標地公司或權業公司，然依甲○○之勞保投保資料顯示（
    見臺東地檢他字卷第5頁），其於108年9月24日加保於豐富
    公司（108年10月1日退保）、於108年9月25日加保於權業公
    司（108年10月1日退保），又於108年10月25日加保於豐富
    公司、於108年10月23日加保於標地公司（108年11月1日退
    保），均有同時投保於無業務往來之豐富公司與權業公司，
    或豐富公司與標地公司之情形，顯見被告任意將甲○○投保於
    不同公司，甲○○已淪為上開3間公司之人頭勞工。參以，被
    告密集以不同公司名義，多次為甲○○辦理勞保加退保，然其
    身為標地公司、權業公司之實際負責人，本可輕易查詢公司
    有無甲○○之人事、出勤及領薪紀錄，卻供稱未為任何查證等
    語（見本院易字卷第32頁），顯然違反常情，益徵被告明知
    甲○○於108年5月至10月間，均未在上開3間公司任職，仍多
    次為甲○○申報勞保加保，並將不實資料填載在其業務上製作
    之勞工保險加保申報表上等情，堪可認定。被告上開辯詞，
    自無可採。
㈣、被告固聲請傳喚「顏志忠」到庭，惟其自承不知該人年籍資
    料（見本院易字卷第76頁），故此部分證據，無調查之可能
    性，附此敘明。
㈤、綜上所述，本件事證明確，被告所辯不足採信，其犯行堪以
    認定，應依法論科。
三、論罪科刑：
㈠、被告行為後，刑法第215條規定於108年12月25日修正公布，
    自同年月27日生效施行，然因刑法第215條規定自72年6月26
    日後均未修正，故於94年1月7日刑法修正將所定罰金之貨幣
    單位定為新臺幣後，其罰金數額依刑法施行法第1條之1第2
    項本文規定提高為30倍。而本次修法僅係將原本尚須適用刑
    法施行法第1條之1第2項規定計算得出之罰金數額，直接規
    定為法定罰金刑度，未變更處罰之輕重，自不生新舊法比較
    之問題，應依一般法律適用原則，適用裁判時法即修正後刑
    法第215條。
㈡、按勞工保險條例第11條、第14條第2項規定投保單位應將其所
    屬勞工（被保險人）到職等情形依法列表通知保險人；對被
    保險人之薪資調整時，應依法通知保險人。又依勞工保險條
    例施行細則第15條規定，申請投保之單位辦理投保手續時，
    應填具投保申請書及加保申報表送交保險人；故上開勞工保
    險條例第11條、第14條第2項及施行細則第15條之通知表、
    投保薪資調整表、投保申請書、加保申報表等文書均係勞工
    保險條例對投保單位（僱主或勞工所屬團體、機構）所規定
    之業務，如虛偽製作，應構成業務登載不實罪。故核被告所
    為，均係犯刑法第216條、第215條之行使業務上登載不實文
    書罪（共3罪）。被告業務上登載不實文書之低度行為，為
    其後行使之高度行為所吸收，不另論罪。
㈢、被告於108年5月28日、9月24日、10月25日以豐富公司之名義
    ，於108年7月30日、8月28日、9月25日以權業公司之名義行
    使登載不實之勞工保險加保申報表，各係基於單一犯意，於
    密切接近之時地實施，侵害同一法益，各行為之獨立性極為
    薄弱，依一般社會健全觀念，難以強行分開，應各論以接續
    犯之包括一罪。
㈣、被告分別以標地公司、權業公司、豐富公司名義，行使業務
    上登載不實文書之犯行，犯意各別，行為互異，應予分論併
    罰。
㈤、爰審酌被告身為標地公司、權業公司之實際負責人，且負責
    為豐富公司辦理聘僱勞工事宜，明知告訴人未任職於上開3
    間公司，竟多次為告訴人辦理勞保加保，虛偽填製其業務上
    製作之勞工保險加保申報表，足生損害於告訴人及勞保局管
    理勞工保險資料之正確性，所為誠屬不該，且犯後否認犯行
    ，未具悔意，兼衡其犯罪動機、目的、手段、素行、智識程
    度、家庭經濟狀況等一切情狀，分別量處如主文所示之刑，
    及均諭知易科罰金之折算標準，並斟酌被告所犯罪質相同、
    行為次數、犯罪時間介於108年5月28日至同年10月25日間、
    責任非難重複程度等一切情狀，就其所犯數罪為整體非難評
    價，定其應執行之刑如主文所示，併諭知易科罰金之折算標
    準。
四、沒收部分：
　　被告所為業務登載不實之「勞工保險加保申報表」均已交付
    勞保局而行使之，非被告所有，故不予宣告沒收。
據上論斷，應依刑事訴訟法第299條第1項前段，判決如主文。
本案經檢察官丙○○提起公訴，檢察官黃翎樵到庭執行職務。
中　　華　　民　　國　　111 　年　　6 　　月　　30　　日
                  刑事第九庭    法　官　蔣彥威
以上正本證明與原本無異。
如不服本判決應於收受判決後20日內向本院提出上訴書狀，並應
敘述具體理由。其未敘述上訴理由者，應於上訴期間屆滿後20日
內向本院補提理由書(均須按他造當事人之人數附繕本)「切勿逕
送上級法院」。 
　　　　　　　　　　　　　　　  書記官　賴葵樺
中　　華　　民　　國　　111 　年　　6 　　月　　30　　日
附錄本件論罪科刑法條全文：刑法第215條、第216條
中華民國刑法第215條
從事業務之人，明知為不實之事項，而登載於其業務上作成之文
書，足以生損害於公眾或他人者，處3年以下有期徒刑、拘役或1
萬5千元以下罰金。
中華民國刑法第216條
（行使偽造變造或登載不實之文書罪）
行使第210條至第215條之文書者，依偽造、變造文書或登載不實
事項或使登載不實事項之規定處斷。